臺灣彰化地方法院刑事判決
110年度易字第677號
公  訴  人  臺灣彰化地方檢察署檢察官  
被      告  林文欣




指定辯護人  本院公設辯護人  陳志忠  
上列被告因妨害自由等案件，經檢察官提起公訴（110年度偵字
第8951號），本院判決如下：
    主  文
林文欣無罪。
    理  由
一、公訴意旨略以：被告林文欣於民國110年3月間貸與案外人程
    彥嘉累計新臺幣45,000元，因聯繫無著，先於110年4月19日
    17時許，駕駛向不知情之周冠宏借用之車牌號碼0000-00號
    自用小客車前往彰化縣○○鎮○○路000號之被害人陳王保猜、
    陳宣宏住處，經陳王保猜告以程彥嘉並未同住，又以不知情
    之李元亨名下之0000000000門號打給陳宣宏追問程彥嘉下落
    (以上林文欣、李元亨所涉侵入住居、恐嚇危安部分另經檢
    察官為不起訴處分)，陳宣宏當即拒絕承擔程彥嘉之債務，
    林文欣心生不滿，於翌(20)日22時許，駕駛上述車輛沿田中
    鎮中正路行駛，在陳宣宏、陳王保猜上址住處前後丟擲大量
    內容為「程彥嘉先生現在是欠錢都不用還了，是嗎？要你還
    錢，你住在彰化縣○○鎮○○路000號的舅舅就要叫兄弟出來橋
    ！是不是現在欠錢的叫兄弟出來就不用還了？麻煩看到盡快
    跟我聯繫 威望」之紙張，陳宣宏返家後勉力撿拾共49張並
    告知陳王保猜，均深感畏懼，報警循線查悉上情。因認被告
    林文欣涉有刑法第305條之恐嚇危害安全罪嫌等語。
二、犯罪事實之認定，係據以確定具體的刑罰權之基礎，自須經
    嚴格之證明，故其所憑之證據不僅應具有證據能力，且須經
    合法之調查程序，否則即不得作為有罪認定之依據。倘法院
    審理之結果，認為不能證明被告有罪，應為無罪之諭知，即
    無刑事訴訟法第154條第2項所謂「應依證據認定」之犯罪事
    實之存在。因此，同法第308條前段規定，無罪之判決書只
    須記載主文及理由。而其理由之論敘，僅須與卷存證據資料
    相符，且與經驗法則、論理法則無違即可，所使用之證據亦
    不以具有證據能力者為限，即使不具證據能力之傳聞證據，
    亦非不得資為彈劾證據使用。故無罪之判決書，就傳聞證據
    是否例外具有證據能力，本無須於理由內論敘說明（此有最
    高法院100年度台上字第2980號刑事判決意旨可資參考）。
    是本案無罪判決就傳聞證據是否具有證據能力，即無須於理
    由內說明，併此敘明。
三、按犯罪事實應依證據認定之，無證據不得認定犯罪事實；不
    能證明被告犯罪，應諭知無罪之判決，刑事訴訟法第154條
    第2項、第301條第1項分別定有明文。而事實之認定，應憑
    證據，如未能發現相當證據，或證據不足以證明，自不能以
    推測或擬制之方法，為裁判基礎；再認定犯罪事實，所憑之
    證據，雖不以直接證據為限，間接證據亦包括在內，然無論
    直接或間接證據，其為訴訟上之證明，須於通常一般之人均
    不至於有所懷疑，而得確信其為真實之程度者，始得據之為
    有罪之認定，倘其證明尚未達到此一程度，而有合理性懷疑
    之存在時，即無從為有罪之認定（最高法院40年度台上字第
    86號、76年度台上字第4986號判決意旨可資參照）。次按刑
    法第305條之恐嚇罪，所稱以加害生命、身體、自由、名譽
    、財產之事，恐嚇他人者，係指以使人生畏怖心為目的，而
    通知將加惡害之旨於被害人而言（最高法院52年度台上字第
    751號判決要旨參照）。是倘行為人未以加害生命、身體、
    自由、名譽、財產之事通知被害人，自難以恐嚇罪相繩。再
    所謂恐嚇，指凡一切言語、舉動足以使人生畏怖心者均屬之
    ，而該言語或舉動是否足以使他人生畏怖心，應依社會一般
    觀念衡量之（最高法院84年度台上字第813號判決要旨參照
    ），而不得專以被害人之個人感受為斷。另言語是否屬於「
    加惡害」之事，須該言語在一般人客觀上均認為係足以使人
    心生畏怖，始足當之。是以被告之言語，是否屬於惡害通知
    ，尚須審酌其前後之供述，主客觀全盤情形為斷，不得僅由
    告訴人採取片斷供述，及僅憑告訴人主觀認定是否心生畏怖
    ，即據以認定其是否構成恐嚇罪。
四、公訴意旨認被告涉有刑法第305條之恐嚇危害安全罪嫌，係
    以：⑴被告於警詢及偵查時之陳述；⑵證人即告訴人陳宣宏於
    警詢及偵查中之指述；⑶證人陳王保猜於警詢及偵查時之證
    述；⑷扣押筆錄、扣押物品目錄表、扣押物品證明書及被告
    製作之紙張扣案；⑸監視器擷圖照片、上址房屋建物所有權
    狀、告訴人提供之受信通聯紀錄報表、車號0000-00號自用
    小客車之車籍資料及車行紀錄表等資為主要論據。
五、訊據被告固坦承有於前揭時地，前往被害人陳宣宏、陳王保
    猜住處前後丟擲載有「程彥嘉先生現在是欠錢都不用還了，
    是嗎？要你還錢，你住在彰化縣○○鎮○○路000號的舅舅就要
    叫兄弟出來橋！是不是現在欠錢的叫兄弟出來就不用還了？
    麻煩看到盡快跟我聯繫 威望」等文字之紙張，惟堅詞否認
    有何恐嚇危害安全犯行，辯稱：威望是我的綽號。我沒有見
    過被害人陳宣宏，只是因為陳宣宏的姪子程彥嘉欠我錢，然
    後人就不見了，而程彥嘉有留陳宣宏的電話給我，我就打電
    話問陳宣宏看他姪子在不在，陳宣宏口氣不好，我跟陳宣宏
    吵架，我氣不過才會寫這些紙條，我的紙條內容是要程彥嘉
    欠債還錢，我只是氣不過，沒有要恐嚇的意思等語。辯護人
    為被告辯稱：被告主觀上沒有恐嚇犯意，客觀上行為亦不足
    以使人心生畏懼等語。
六、經查：
（一）被告與被害人陳王保猜、陳宣宏母子之親友程彥嘉（陳宣
      宏為程彥嘉之舅舅、陳王保猜為程彥嘉之外祖母）間有債
      務糾紛，被告為向程彥嘉追討債務，於上述時地前往被害
      人陳王保猜、陳宣宏住處欲尋找程彥嘉，於門前經被害人
      陳王保猜告知程彥嘉未在該址，被告即行離去，之後被告
      以案外人李元亨之電話與被害人陳宣宏聯繫，要求被害人
      陳宣宏處理其姪子（應為外甥之誤）程彥嘉之債務，為被
      害人陳宣宏拒絕，被告旋即書寫有前述文字之紙張並影印
      約50張，再次前往被害人陳王保猜、陳宣宏住處附近丟擲
      等事實，業據被告供承在卷（見偵卷第12-13頁、第125-1
      27頁、本院卷第65-67頁），核與證人程彥嘉於警詢時（
      見偵卷第33-35頁）、證人李元亨於警詢及偵查中（見偵
      卷第20頁、第103-104頁）、證人即被害人陳宣宏於警詢
      及偵審中、證人即被害人陳王保猜於警詢及偵查中證述情
      節大致相符（見偵卷第24-25頁、第28頁、第102頁，本院
      卷第76-86頁；偵卷第31-32頁、第103頁），且有監視器
      擷圖照片、告訴人提供之受信通聯紀錄報表、車籍資料及
      車行紀錄表附卷（見偵卷第53-57頁、第61頁、第63頁、
      第65頁），及上開紙張扣案可稽，堪可認定。
（二）案外人程彥嘉確實有積欠被告金錢未還，又借錢時，被告
      有借程彥嘉之手機查看聯絡人資料，因此得知程彥嘉之舅
      舅亦即被害人陳宣宏電話號碼，且程彥嘉有提供身分證讓
      被告看，該身分證上地址即為被害人陳宣宏住處一情，為
      證人程彥嘉證述甚詳（見偵卷第34頁），證人即被害人陳
      宣宏亦證稱程彥嘉有寄放戶籍，將戶籍遷移至其住處之事
      實無誤（見偵卷第102頁、本院卷第78頁），因此被告當
      日前往被害人陳宣宏、陳王保猜上址住處尋找案外人程彥
      嘉解決債務問題，並以電話聯繫被害人陳宣宏期能找到程
      彥嘉之舉，並非不合常理，就此，證人程彥嘉亦證稱：對
      方（指被告）應該以為我住在那邊（指陳宣宏、陳王保猜
      住處）等語得以佐證被告陳述之真實可採。又證人程彥嘉
      另證稱：被告前往被害人陳宣宏住處灑紙前有使用LINE撥
      打語音電話給我，我沒有接聽，後來就發生這件事情（指
      灑紙一事）等語（見偵卷第34頁），益徵被告先聯繫案外
      人程彥嘉未果，才循程彥嘉提供之電話、戶籍址，前往被
      害人陳宣宏住處及與陳宣宏電話聯繫。再查，被告前往被
      害人陳宣宏、陳王保猜住處時，僅陳王保猜在家，被告係
      表明：程彥嘉欠他錢要還錢等語，為證人陳王保猜證述在
      卷（見偵卷第32頁），而被告與陳宣宏電話聯繫，電話中
      被告向陳宣宏僅表示「你是他舅舅，程彥嘉所欠下的金錢
      要怎麼處理？」、「他們（應為我們之誤）也找不到他」
      、「欠錢還錢」、「（我是）台中人」等語，亦為證人陳
      宣宏於警詢中證述明確（見偵卷第24頁），依上可知被告
      前往被害人住處、或以電話與被害人聯繫，並未有過激言
      語，純為尋找債務人程彥嘉、要求處理所積欠之債務而已
      ，乃債權人面對債務人避不見面，因而透過債務人親友尋
      找債務人出面解決之追債手法，難謂有何不法犯意。況被
      告前往被害人住處門外，向屋內之被害人陳王保猜表示程
      彥嘉欠錢要還錢等語，因被害人陳王保猜立於鋁門後沒有
      將門鎖打開，被告就不敢進來而離開等情，亦據證人陳王
      保猜證述歷歷（見偵卷第32頁），亦可見被告當時並無以
      任何言語或肢體動作恫嚇被害人陳王保猜。
（三）次查，被告與被害人陳宣宏電話聯繫時，被害人陳宣宏有
      問被告「你叫什麼名字，我要請人處理」等語，之後就發
      生被告前來住處丟擲紙張一事，此有證人陳宣宏之警詢陳
      述可證（見偵卷第24頁）；對此，證人陳宣宏於本院時進
      一步陳稱：我打電話給被告說要處理一下，意思是要報警
      ，但被告以為我要找兄弟來喬；當時在工地很吵，被告打
      來我正在忙，我說我要處理，我是用台語講，聲音比較大
      ，被告聽成我要處理是我要叫兄弟處理等語（見本院卷第
      45頁、第81-82頁、第85頁），另參諸扣案紙張上確實寫
      有「你住在彰化縣○○鎮○○路000號的舅舅就要叫兄弟出來
      橋！是不是現在欠錢的叫兄弟出來就不用還了」等文字，
      適可證明被告確實誤會被害人陳宣宏之意，認為被害人陳
      宣宏欲請兄弟出面賴債，乃以文字宣洩心中不滿，是以被
      告辯稱：被害人陳宣宏口氣不好，我氣不過才寫那些文字
      ，並非不可採。又被告雖因不滿才書寫該等文字，惟細繹
      文字內容，均係指摘、質疑案外人程彥嘉欠債不還、意圖
      賴債，並促請程彥嘉出面解決債務之意，縱使被告措辭語
      氣不佳，使被害人產生輕微負面情緒，然客觀上並無以該
      言詞表示欲如何加害之情事，其言詞內容顯非明確而具體
      為「加害他人生命、身體、自由、財產、名譽」之意思表
      示，自難認已對被害人陳宣宏、陳王保猜為惡害之通知。
      至於被告灑紙之舉，雖被告灑紙數量為50張（為警扣得其
      中49張），此據被告供明在卷（見本院卷第96頁），惟該
      等紙張為普通A4大小之白紙，有扣押物品目錄表足核（見
      偵卷第49頁），非屬罕見之物、更非違禁物或危險物品，
      可輕易於市面上購得，並與含有觸霉頭、沾晦氣及詛咒等
      用意之冥紙不同，是以單純灑此種白紙之行為，倘未與其
      他具有威脅、恫嚇性言語、文字或舉動相結合，而可解為
      係在傳達將加害他人生命、身體、自由、名譽、財產之事
      者，依社會一般觀念，尚不能排除被告此舉僅寓有滋擾之
      意，殊與刑法恐嚇罪之客觀要件不合。今被告除了灑紙，
      只在所灑紙上書寫前述文字，而該等文字並無傳達將要加
      害任何人生命、身體、自由、名譽、財產之意思，已如前
      認定，此外，復無證據證明被告尚有其他具有威脅、恫嚇
      性之言語、文字或舉動，則被告上開大量灑紙之行為，縱
      有偏激不可取之處，亦難認已該當刑法恐嚇罪之惡害通知
      。又被害人陳宣宏雖指稱：因為家裡還有長輩在，我怕對
      方灑紙後續有更激烈的手段，怕長輩在家不安全等語（見
      偵卷第103頁，本院卷第77頁），被害人陳王保猜雖指稱
      ：有人來要債，只有我在家，我人不舒服，很害怕；灑紙
      是陳宣宏撿紙進來，我才知道這件事，我心裡感到很害怕
      等語（見偵卷第103頁），惟證人即被害人陳宣宏於本院
      審理時已證稱：被告事後完全沒有再聯絡或再到過家裡等
      語（見本院卷第87頁），是以上述被害人陳宣宏、陳王保
      猜所為「怕被告後續有更激烈手段」、「會感到害怕」等
      語純係出於被害人陳宣宏之個人臆測，及被害人陳宣宏、
      陳王保猜之主觀感受，然在客觀上該等文字內容及灑紙是
      否足以使一般人心生畏怖，尚屬有疑，已如前述，自難徒
      以被害人陳宣宏、陳王保猜上揭主觀認定是否心生畏怖之
      個人感受為斷，即據以認定被告已構成恐嚇罪。
七、綜上所陳，被告上開所辯，堪以採信。本案依檢察官起訴所
    舉之證據，均尚不足以使本院達於被告有本案恐嚇危害安全
    犯行之確切心證。此外，檢察官復未提出其他積極證據，資
    以證明被告確有其所指之恐嚇危害安全行為，被告犯罪嫌疑
    仍有不足，揆諸前揭規定及說明，自應為被告無罪判決之諭
    知。
八、據上論斷，應依刑事訴訟法第301 條第1 項，判決如主文。
本案經檢察官張嘉宏提起公訴，檢察官林士富到庭執行職務。
中　　華　　民　　國　　110 　年　　12　　月　　17　　日
                  刑事第五庭    法  官  周淡怡
以上正本證明與原本無異。
如不服本判決應於收受判決後20日內向本院提出上訴書狀，並應
敘述具體理由。其未敘述上訴理由者，應於上訴期間屆滿後20日
內向本院補提理由書(均須按他造當事人之人數附繕本)「切勿逕
送上級法院」。
告訴人或被害人如對本判決不服者，應具備理由請求檢察官上訴
，其上訴期間之計算係以檢察官收受判決正本之日期為準。
中　　華　　民　　國　　110 　年　　12　　月　　17　　日
                                書記官  陳火典